臺灣基隆地方法院基隆簡易庭民事判決
109年度基簡字第1344號
原      告  陳世為  
被      告  范守君  





上列當事人間損害賠償事件，原告就本院109年度基簡字第529號
公然侮辱案件提起刑事附帶民事訴訟，經本院刑事庭以109年度
基簡附民字第28號裁定移送而來，本院於民國109年12月25日言
詞辯論終結，判決如下：
    主      文
被告應給付原告新臺幣壹萬貳仟元，及自民國一百零九年五月九
日起至清償日止，按週年利率百分之五計算之利息。
原告其餘之訴駁回。
訴訟費用由被告負擔百分之四，餘由原告負擔。
本判決第一項得假執行。但被告如以新臺幣壹萬貳仟元為原告預
供擔保，得免為假執行。
原告其餘假執行之聲請駁回。
    事實及理由
一、原告主張：被告前於民國108年10月3日下午3時許，在不特
    定人得以共見共聞之基隆市○○區○○路000號之本院4樓大廳，
    因不滿原告在其耳邊說不堪入耳之言語，逕基於公然侮辱之
    犯意，辱罵原告「幹你娘」、「幹你老雞掰」等語，足以毀
    損原告之聲譽。是原告乃依侵權行為損害賠償之法律關係，
    提起本件訴訟，並聲明：被告應給付原告新臺幣（下同）30
    0,000元，並自刑事附帶民事起訴狀繕本送達翌日起至清償
    日止，按週年利率百分之6計算之利息。。
二、被告答辯略以：案發當時是原告激怒伊，伊並不認識原告，
    伊沒有理由罵原告，刑事部分伊有被判刑，但原告請求300,
    000元，金額太高等語。
三、本院判斷：
  ㈠被告前於108年10月3日下午3時許，在不特定人得以共見共聞
    之基隆市○○區○○路000號之本院4樓大廳，因不滿原告在其耳
    邊說不堪入耳之言語，逕基於公然侮辱之犯意，辱罵原告「
    幹你娘」、「幹你老雞掰」等語。為此，原告已對被告提起
    公然侮辱之刑事告訴，被告亦已遭臺灣基隆地方檢察署檢察
    官（下稱基隆地檢署）聲請簡易判決處刑，並經本院刑事庭
    以109年度基簡字第529號刑事簡易判決，判科罰金2,000元
    ，如易服勞役，以1,000 元折算1日確定。此悉經本院職權
    調取上開刑事案卷查明屬實。
  ㈡按因故意或過失，不法侵害他人之權利者，負損害賠償責任
    。不法侵害他人之身體、健康、名譽、自由、信用、隱私、
    貞操，或不法侵害其他人格法益而情節重大者，被害人雖非
    財產上之損害，亦得請求賠償相當之金額。民法第184 條第
    1項前段、第195條第1項前段定有明文。而「名譽」乃個人
    在社會上享有一般人對其品德、聲望或信譽等所加之評價，
    屬於個人在社會上所受之價值判斷。因此名譽有無受損害，
    應以社會上對其評價是否貶損為斷，苟其行為足以使他人在
    社會上之評價受到貶損，不論其為故意或過失，均可構成侵
    權行為，其行為不以廣佈於社會為必要，僅使第三人知悉其
    事，亦足當之；查被告於不特定多數人得以共見共聞之旨揭
    時、地，對原告辱以「幹你娘」、「幹你老雞掰」等語，而
    衡諸一般社會大眾之理解，上開詞彙乃富有侵略性之罵人俗
    語，喻有輕蔑、貶抑對方之意，是被告當眾以上開詞彙辱罵
    原告，除足令原告感到難堪，客觀上更足可貶損原告人性尊
    嚴而傷及原告在社會上之聲望、評價，而屬故意侵害原告之
    名譽無疑；從而，原告本於侵權行為之法律關係，對被告請
    求精神慰撫金即非財產上之損害賠償，自係於法有據而無不
    當。
  ㈢按關於慰撫金之多寡，應以被害人精神上所受之苦痛為準據
    ，亦應審酌被害人之地位、家況及加害人之地位，俾資為審
    判之依據，故應就兩造之身分、職業、教育程度、財產及經
    濟狀況，用以判斷非財產上損害之慰撫金數額（最高法院51
    年台上字第223號判例意旨、86年度台上字第511號判決意旨
    參照）；蓋慰藉金係以精神上所受無形之痛苦為準，非如財
    產損失之有價額可以計算，究竟如何始認為相當，自應審酌
    被害人及加害人之地位、家況、並被害人所受痛苦之程度、
    與其他一切情事，定其數額。本院審酌兩造年齡、學歷、經
    歷、財力、資力，兼衡量被告侮辱原告等行為手法，以及被
    告所實施之故意侵權行為，就原告名譽權所造成侵害之程度
    等一切情狀，認原告因被告之侵權行為所蒙受之非財產上損
    害，倘以金錢換算衡量，應以12,000元為相當。是原告請求
    被告給付精神慰撫金於未逾12,000元之範圍，尚屬合理相當
    而應准許；原告逾此範圍之其餘主張，則嫌過高，不應准許
    。
  ㈣按給付無確定期限者，債務人於債權人得請求給付時，經其
    催告而未為給付，自受催告時起，負遲延責任。其經債權人
    起訴而送達訴狀，或依督促程序送達支付命令，或為其他相
    類之行為者，與催告有同一之效力；遲延之債務，以支付金
    錢為標的者，債權人得請求依法定利率計算之遲延利息；應
    付利息之債務，其利率未經約定，亦無法律可據者，週年利
    率為百分之5。民法第229條第2項、第233條第1項前段、第2
    03條定有明文。查原告對被告之侵權行為債權，乃「無確定
    期限」之給付，是被告之遲延責任，應自原告起訴而送達起
    訴狀繕本之翌日起算，從而，原告請求被告自起訴狀繕本送
    達翌日（即109年5月9日）起至清償日止，按週年利率百分
    之5計算之利息，為有理由，應予准許。至原告請求被告自
    起訴狀繕本送達翌日（即109年5月9日）起至清償日止，按
    週年利率百分之6計算之利息，即乏所據，不應准許。
　㈤綜上，原告本於侵權行為之法律關係，請求被告給付原告12,
    000元及自109年5月9日起至清償日止，按週年利率百分之5
    計算之利息為有理由，應予准許；至逾此範圍之請求，則無
    理由，應予駁回。
四、本件事證已臻明確，兩造其餘攻擊、防禦方法及舉證，經本
    院審酌後，認對於判決結果均無影響，爰不一一論述，併此
    指明。
五、本件係刑事附帶民事訴訟，而由本院刑事庭移送民事庭者，
    依法不需徵收裁判費，且至本院言詞辯論終結時，亦未發生
    其他訴訟費用，故無從確定訴訟費用之數額。惟依法仍應依
    民事訴訟法第79條，諭知訴訟費用由兩造按其勝敗比例負擔
    ，以備將來如有訴訟費用發生時，得以確定其數額，併予敘
    明。
六、原告勝訴部分，係因訴訟標的金額未逾500,000元，適用簡
    易程序所為被告敗訴之判決，依民事訴訟法第389條第1項第
    3 款，應依職權宣告假執行，併酌情依同法第392 條第2 項
    規定，職權宣告被告得預供擔保而免為假執行。至原告敗訴
    部分，其假執行之聲請即失所附麗，應予駁回。
七、據上論結，原告之訴為一部有理由、一部無理由，依民事訴
    訟法第436條第2項、第79條、第389條第1項第3款、第392條
    第2項，判決如主文。
中　　華　　民　　國　　109 　年　　12　　月　　31　　日
                  基隆簡易庭法  官   周裕暐
以上正本係照原本作成。　　　　　　　　　
對於本件判決如有不服，應於收受送達後20日內向本院提出上訴
書狀，上訴於本院合議庭，並按他造當事人之人數附具繕本。如
委任律師提起上訴者，應一併繳納上訴審裁判費。
中　　華　　民　　國　　110 　年　　1 　　月　　4 　　日
                            書記官   謝佳妮